【裁判字號】    98,再,1
【裁判日期】    980909
【裁判案由】    再審
【裁判全文】
臺灣板橋地方法院刑事判決                 98年度再字第1號
公  訴  人  臺灣板橋地方法院檢察署檢察官
被      告  丁○○
上列被告因詐欺案件，經檢察官聲請以簡易判決處刑（97年度偵
字第24537 號、第25821 號），由本院以97年度簡字第10651 號
刑事簡易判決確定後，被告聲請再審，經本院裁定予以准許，更
為審判，茲判決如下：
    主  文                                               
丁○○無罪。
    理  由
一、聲請簡易判決處刑意旨略以：被告丁○○明知其所有之中國
    信託商業銀行斗六分行帳號000-000000000000號金融帳戶，
    係供其個人金融存提款使用，並可預見提供該帳戶予他人使
    用，將可能幫助他人遂行財產犯罪，竟意圖為他人不法之所
    有，並基於幫助詐欺之未必故意，於民國97年7 月22日下午
    5 時許，在臺北縣板橋市○○路○ 段135 號便利商店附近，
    將上開帳戶之存摺、金融卡、密碼，交付某姓名年籍不詳綽
    號成年男子，作為詐騙他人款項之人頭帳戶。該詐騙集團所
    屬成員取得上開帳戶之存摺、提款卡後，即於97年7 月25日
    晚間8 時許，藉口網路購物付款方式設定錯誤，要求乙○○
    匯款，致乙○○陷於錯誤，於同日晚間9 時24分許至自動櫃
    員機依指示操作匯款新臺幣（下同）29999 元至上開帳戶：
    另於97年7 月25日晚間6 時48分許，以相同方法詐騙甲○○
    ，致甲○○於同日晚間依指示匯款或以現金存款方式，將26
    0000元匯至上開丁○○帳戶。嗣被害人警覺受騙報警處理，
    然上開款項已遭不明人士以金融卡提領殆盡，因認被告涉犯
    刑法第30條第1 項、第339 條第1 項之幫助詐欺取財罪嫌。
二、本院以下認定事實依據之各項證據之證據能力，本件被告及
    檢察官於言詞辯論終結前，均未聲明異議，該等證據已經本
    院於審理時逐一提示予當事人表示意見，本院審酌該等證據
    之取得過程並無瑕疵，與本案待證事實間復具有相當之關聯
    性，以之為本案證據並無不當，自得採為本件認定事實之基
    礎，併此敘明。
三、按犯罪事實應依證據認定之，無證據不得認定犯罪事實；不
    能證明被告犯罪者，應諭知無罪之判決，刑事訴訟法第154
    條第2 項、第301 條第1 項分別定有明文。本件檢察官認被
    告涉有上開罪嫌，係以乙○○、甲○○之證詞，受理詐騙帳
    戶通報警示簡便格式表、內政部警政署反詐騙諮詢專線紀錄
    表、自動櫃員機交易明細表、金融機構聯防機制通報單、被
    告上開帳戶申辦資料、各項異動申請書影本、歷史交易明細
    表，及被告之供述等為其主要論據。訊據被告丁○○固坦承
    上開帳戶為其所有，並於前揭時地將該帳戶存摺、金融卡、
    密碼交付不詳姓名年籍之成年男子等情，惟堅詞否認幫助詐
    欺取財犯行，辯稱：其見報紙求職廣告去電聯繫，對方自稱
    「蔡主任」，表示應徵工作為載送傳播小姐之司機，客人消
    費所得需匯入其帳戶，為確保其帳戶無虞，其需提供帳戶存
    摺、金融卡、密碼，於確認後可開始工作，其信以為真將帳
    戶存摺、金融卡、密碼交付，之後打電話詢問何時開始上班
    未獲回應，始察覺受騙，及該集團佯以應徵工作為由詐騙求
    職者之帳戶存摺、金融卡以為不法使用一事，已經臺灣台中
    地方法院判決在案等語。
四、經查：
  (一)本件被害人乙○○、甲○○因遭詐欺集團成員騙稱其等網路
    購物付款方式設定錯誤，要求依指示於自動櫃員機操作而於
    上揭時間以匯款或現金存款方式，匯入被告前開帳戶而遭詐
    騙等情，業據被害人乙○○、甲○○於警詢中指訴明確，並
    有受理詐騙帳戶通報警示簡便格式表、內政部警政署反詐騙
    諮詢專線紀錄表、自動櫃員機交易明細表、金融機構聯防機
    制通報單、被告上開帳戶申辦資料、各項異動申請書影本、
    歷史交易明細表等件在卷足憑，固堪認定。
  (二)惟經本院依職權調閱臺灣臺中地方法院97年度易字第3644號
    卓子敬、劉耿光等人集團詐欺案件全卷核閱後，被告前揭帳
    戶確為該詐欺集團用以詐騙被害人乙○○、甲○○之匯款人
    頭帳戶，有該案所附被害人甲○○、乙○○之警詢筆錄可憑
    ；另查該詐欺集團以應徵司機為幌子，於報紙刊登求職廣告
    ，待求職者電話詢問，自稱「蔡主任」之人即佯以收取客人
    性交易需要為由，要求應徵者提供帳戶存摺、金融卡、密碼
    以供確認等情，亦經該案被告卓子敬、劉耿光等21人於渠等
    詐欺案件審理時自承不諱，並有監聽譯文可佐，而經本院傳
    訊證人即該案其中1 名被告丙○○調查後，亦確認上揭詐騙
    求職者帳戶存摺、金融卡、密碼等節均屬事實，有證人丙○○於本院審理時之證詞可憑（見本院98年6 月17日審判筆錄
    第3 、4 頁），前開事證核與被告所辯相合，而臺灣臺中地
    方法院97年度易字第3644號刑事判決亦根據該案事證認定丁○○為遭該詐欺集團以求職為藉口詐騙帳戶存摺、金融卡、
    密碼等物之被害人，有該案刑事判決書可稽，足見被告所辯
    應非虛妄，而屬可信。
  (三)經核前開聲請簡易判決處刑意旨，檢察官認被告涉犯刑法幫
    助詐欺取財罪嫌，係認被告提供帳戶供詐欺集團成員使用，
    以被告之智識，應有容認以其帳戶幫助詐欺集團遂行犯罪事
    實之未必故意存在，此於一般案例，固可依循事證依證據法
    則詳予認定判斷，惟本件被告係於求職時遭詐欺集團成員佯
    以收取性交易所得需要為藉口騙取交付帳戶存摺、金融卡、
    密碼等物已如前述，斯時被告主觀認知，當係本於供雇主收
    取、提領客戶性交易款項所用之意而交付存摺等物，被告主
    觀上對其帳戶用途之認識應僅限於此特定事項，自難解為被
    告對其帳戶供詐欺犯罪使用乙節已明確認識或存在容認之意
    ，此亦經被告於本院審理時敘明在卷，本件自無從認定被告
    有幫助詐欺犯罪之故意存在。
五、綜上，本件被告係遭詐欺集團成員騙取帳戶存摺、金融卡及
    密碼，於被告主觀認知上，難認其有提供帳戶幫助他人遂行
    詐欺犯罪之故意。此外，復查無其他積極證據足資認定被告
    有何幫助他人詐欺取財之犯行，自不能證明被告犯罪，本件
    應為被告無罪之諭知。
據上論斷，應依刑事訴訟法第436 條、第301 條第1 項，判決如
主文。
本案經檢察官彭聖斐到庭執行職務。
中    華    民    國    98    年    9     月    9     日
            刑事第十庭審判長  法  官  彭全曄
                              法  官  洪珮婷
                              法  官  陳正昇
以上正本證明與原本無異。
如不服本判決應於收受送達後10日內向本院提出上訴書狀，並應
敘述具體理由；其未敘述上訴理由者，應於上訴期間屆滿後20日
內向本院補提理由書（均須按他造當事人之人數附繕本）「切勿
逕送上級法院」
                              書記官  林文達
中    華    民    國    98    年    9     月    15    日

司法院資訊處製作；財團法人民間司法改革基金會備份。
